臺灣高等法院刑事判決　　　　　　　　　　　　九十二年度上更(二)字第七九一號
　　上　訴　人
　　即　被　告　戊○○
　　指定辯護人　本院公設辯護人甲○○
　　上　訴　人
　　即　被　告　乙○○
　　選任辯護人　王嘉斌律師
　　　　　　　　張　權律師
右上訴人因強盜案件，不服臺灣板橋地方法院九十一年度訴字第四一二號中華民國九
十一年七月十二日第一審判決（起訴案號：臺灣板橋地方法院檢察署九十一年度偵字
第一一五五、三五九八號、九十一年度毒偵字第二三二號，移送併辦：同署九十一年
度偵字第七七二六、九四七六號），提起上訴，經判決後，由最高法院第二次發回更
審，本院判決如左：
    主  文
原判決關於戊○○、乙○○強盜部分撤銷。
戊○○連續意圖為自己不法之所有，結夥三人以上，攜帶兇器，以強暴至使不能抗拒
，而取他人之物，處有期徒刑柒年陸月，扣案之西瓜刀把均沒收。
乙○○意圖為自己不法之所有，結夥三人以上，攜帶兇器，以強暴至使不能抗拒，而
取他人之物，累犯，處有期徒刑柒年貳月，扣案之西瓜刀（無刀套）壹把沒收。
    事  實
一、戊○○前因殺人等案件，經法院判處應執行有期徒刑十二年四月確定；另因違反
    麻醉藥品管理條例案件，經法院判處有期徒刑五月，緩刑三年確定，嗣經撤銷緩
    刑，而接續上開殺人等案件執行，現仍執行中（未構成累犯）；乙○○（綽號阿
    猴）於八十六年間因違反麻醉藥品管理條例案件，經臺灣士林地方法院判處有期
    徒刑七月確定，於八十七年九月九日縮刑期滿執行完畢。
二、戊○○與顏信哲、池勁緯（以上二人均判刑確定）共同基於意圖為自己不法所有
    之概括犯意，結夥三人，共同攜帶顏信哲所有客觀上可為兇器使用具危險性之西
    瓜刀三把（其中一把無刀套），連續於如附表編號一、二、四、五所示之時間、
    地點，以強暴方式至使被害人不能抗拒，而令其交出或取得財物，得手後，朋分
    花用殆盡（有關犯罪時間、地點、犯罪方法、犯罪被害人及所得財物詳如附表編
    號一、二、四、五所示）。
三、戊○○、顏信哲承上概括犯意，並與乙○○及姓名年籍不詳之成年男子（乙○○
    之友人）共同基於意圖為自己不法之所有之犯意，結夥四人，共同攜帶顏信哲所
    有客觀上可為兇器使用具危險性之西瓜刀（無刀套）一把，於如附表編號三所示
    之時間、地點，以強暴方式至使被害人不能抗拒，而取得財物（詳如附表編號三
    所示），得手後朋分花用殆盡。嗣經被害人丙○○向警方指認顏信哲後，再由警
    方循線查獲顏信哲、戊○○、乙○○、池勁緯，並扣得西瓜刀參把。
四、案經台北縣警察局蘆洲分局報請台灣板橋地方法院檢察署檢察官偵查起訴及由同
    署檢察官移送併案審理。
    理  由
一、上訴人即被告戊○○對於附表編號一、二、四、五所示之犯罪事實，均供認不諱
    ，核與共同被告顏信哲、池勁緯供承作案及被害人己○○、羅蔡秋菊、丙○○、
    劉俊鴻、林敏惠、褚文友指述被強盜經過情形相符，並有西瓜刀三把扣案可稽，
    被告戊○○此部分自白，核與事證相符，足資採信，其此部分強盜犯行，臻為明
    確。
二、訊據上訴人即被告乙○○、戊○○均矢口否認有附表編號三所示之犯行，被告乙○○辯稱：戊○○、顏信哲他們強盜丁○○時，伊坐在丁○○旁邊，伊有在現場
    ，當時問他們幹什麼，顏信哲說沒你的事，叫伊不要管，伊就離開走下山回家，
    途中遇到他們開車過來，就搭他們之車子，到伊家外面，他們就將一個袋子交給
    伊，當時並不知道袋內裝有三把開山刀，伊並未參加上開強盜犯行云云。被告戊○○則以：伊有去現場，但沒有參與等語置辯。
三、惟查：
　(一)、被告戊○○於警訊時已坦稱：「（是否有於九十年十二月二十七日三時三十分
      許，在台北縣淡水鎮小坪頁十五之三號（好地方釣魚池）強盜被害人丁○○之
      財物？共幾人行搶？如何行搶？）有的，一樣是由我和顏信哲、乙○○．．．
      及乙○○之朋友等四人共同行搶，由顏信哲持西瓜刀架住被害人之脖子控制行
      動並割傷被害人，乙○○並用腿踢被害人搶走ＮＯＫＩＡ８２５０型手機一支
      並進入櫃檯內搜刮財物現金新台幣壹萬伍仟元，當時是顏信哲臨時起議，我和
      乙○○之朋友均未動手，而搶來之財物則由顏信哲及乙○○平分掉了，而手機
      則由顏信哲交付我賣給跳蚤市場了。」、「（你今於九十年十二月二十七日十
      七時三十分帶同警方前往台北縣淡水鎮○○路一七六號八○六室（愛融ＨＯＴ
      ＥＬ）查獲何人、何物）在現場查獲乙○○、周旻志等二人及一級毒品海洛因
      等物品，並又由乙○○帶同警方前往台北縣淡水鎮○○街二巷二號二樓起獲作
      案工具西瓜刀三把。」（見偵字一一五五號卷第十五頁、第十六頁），於檢察
      官偵查中供稱：「（搶三件案子（指附表編號一至三）是否都有搶？是的」、
      「（去好地方釣魚場如何搶？）當日我和乙○○在淡水，後來我們去該處玩電
      動，顏信哲出去半小時才又回來，我在那裏輸了一萬多元，顏信哲回來後，還
      拿刀子進來，還殺那個小姐，乙○○又上來踹一下，侯的朋友也上來打。」（
      見偵字第一一五五號卷第一○○頁反面、第一○一頁），可見被告戊○○已自
      白強盜，並指出被告乙○○亦參與強盜。
  (二)、共犯顏信哲於警訊時供稱：「．．．好地方釣魚池這次是我和戊○○先開車至
      淡水戴綽號「阿猴」之乙○○與阿猴朋友一同前往好地方釣魚池時間是90年
      月日３時分，我們四人全部下車，我就拿西瓜刀控制櫃台小姐，被害人以
      為是鐵尺用手撥開才導致下巴割傷，綽號阿猴乙○○就跑來踹被害人並將被害
      人揹在身上皮包拿走，被害人就叫我將手機還給他，我就將門號卡還給被害人
      ，戊○○與阿猴搜刮店內財物後離開，搶得新台幣約壹伍仟元，我只分得代幣
      袋，其餘現金、被害人手機都由戊○○拿走。」（見偵字第一一五號卷第七頁
      ），被害人丁○○在警訊時亦指認顏信哲、戊○○、乙○○係強盜其財物之人
      ，乙○○與另一名不知名歹徒負責把風等語（偵字第一一五五號第三十五頁）
      ，於本院上訴審再結證：「（是否於九十年十二月二十七日三時三十分許，由
      顏信哲持西瓜刀一把進入好地方釣魚場，並抵住妳的脖子，並由戊○○在旁壓
      場把風？）是的，當天有四個人搶我，其中有一個人持刀抵住我的脖子。」、
      「（搶妳的人是否就是在庭上的被告戊○○、顏信哲、乙○○及乙○○的朋友
      ？）是的」等語（見本院上訴卷第一三二頁、第一三三頁），益見被告戊○○
      、乙○○均有參與附表編號三所示之強盜犯行。雖丁○○另避重就輕籠統供述
      ：顏信哲原先帶刀子，乙○○看到，就問顏信哲要幹什麼，然後去推顏信哲，
      顏信哲撞到我，於是顏信哲的刀子就劃到我的下巴，然後我跌倒了，皮包掉下
      去，誰拿走我的皮包我不清楚，是顏信哲搶我，當時乙○○在外面，乙○○原
      本在裡面玩電動，二人吵架後，顏信哲叫他離開等語（見本院上訴卷第一三三
      頁、第一三四頁、本院審判筆錄），僅指認顏信哲持刀強盜，並未指認被告參
      與作案，惟與其前開證述不符，任意翻異並無實據，且於本院審理中經檢察官
      當庭詰問，仍再供述警訊筆錄實在（見本院審理筆錄），是被害人事後之翻異
      ，無非迴護被告之詞，不足採信。至共犯顏信哲於本院上訴審審理時翻異前供
      ，改稱：如附表編號三所示之犯罪事實，乙○○並未參與云云，惟其當庭亦否
      認自已涉犯該次犯行（見本院上訴卷第二一五頁、第二一六頁），與其偵查中
      之供述不符，任意翻異，亦無實據以明其說，是此尚不能執為有利被告乙○○
      之證據。
  (四)、此外，並有在被告乙○○住處查獲之西瓜刀三把扣案可資佐證，其中兩把均有
      刀套，長度（刀柄長十三公分，刀鋒長二十七．五公分）跟外型都相同，另一
      把沒有刀套，其長度（刀柄長十三公分，刀鋒長三十五公分）比上開兩把有刀
      套的為長，三把均為木柄，金屬單面刀刃，質地堅固，十分銳利，客觀上均具
      危險性，均足為傷害人體之兇器等情，業經原審勘驗屬實，有勘驗筆錄及照片
      在卷可稽。
  綜上，被告二人此部分犯行亦已明確，所辯無非事後卸責之詞，不足採信，其等犯
  行洵堪認定，應依法論科。
四、核被告戊○○、乙○○所為，均係犯修正後刑法第三百三十條第一項之結夥三人
    以上攜帶兇器強盜罪，被告等行為後，懲治盜匪條例業於九十一年一月三十日經
    總統公布廢止，刑法第三百三十條亦於同日經總統公布施行，並同時於同年二月
    一日分別失效及生效，因懲治盜匪條例於廢止前仍為有效，並非溯及失效，即被
    告行為時之適用法律為懲治盜匪條例，經比較廢止前懲治盜匪條例第五條第一項
    第一款之規定：「意圖為自己或第三人不法所有，以強暴、脅迫、藥劑、催眠術
    或他法，致使不能抗拒而取他人之物或使其交付者，處無期徒刑或七年以上有期
    徒刑」及修正後刑法第三百三十條第一項之規定：「犯強盜罪而有第三百二十一
    條第一項各款情形之一者，處七年以上有期徒刑」，以修正後刑法第三百三十條
    第一項之規定較有利於被告，依刑法第二條第一項但書之規定，應適用較有利於
    行為人之修正後刑法第三百三十條第一項之罪論科。被告戊○○與顏信哲、池勁
    緯就附表編號一、二、四、五犯行部分，被告二人與顏信哲及真實姓名年籍不詳
    之成年男子就附表編號三犯行部分，分別有犯意聯絡及行為分擔，各為共同正犯
    。被告戊○○所犯附表編號一部分，被害人有二人、編號五部分，被害人有三人
    ，均各係一行為觸犯數罪名之想像競合犯，應從一重處斷，又其先後多次犯行，
    時間緊接，犯罪構成要件相同，顯基於概括犯意而為，應依連續犯規定論以一罪
    ，並加重其刑。如事實欄所記附表編號四、五犯行部分，雖未據檢察官起訴，惟
    此部分與已起訴論罪部分有連續犯之裁判上一罪關係，為起訴效力所及，本院自
    得併予審理。又被告乙○○曾受如事實欄所記有期徒刑之執行完畢，有臺灣高等
    法院檢察署刑案紀錄簡覆表在卷足憑，其於五年以內再犯本案有期徒刑以上之罪
    ，為累犯，依法加重其刑，並與前開加重遞加之。
五、原審論處被告二人罪刑，本非無見，惟查被告戊○○所犯附表編號一、及五部分
    ，係一行為觸犯數罪名之想像競合犯，原判決未予論述，且被告二人所為附表編
    號三部分，尚有不詳姓名之成年人參與，原判決未論為共犯，均有未合，被告戊○○上訴意旨否認附表編號三部分犯行，被告乙○○上訴意旨否認犯罪，雖均無
    理由，惟原判決既有上開可議之處，仍屬無可維持，自應由本院將原判決關於被
    告戊○○、乙○○強盜部分撤銷改判。爰審酌被告素行犯罪動機、目的、被告戊○○多次強盜，危害社會治安重大，本應從重量刑，惟姑念其犯罪後已坦承大部
    分犯行，深知悔悟，態度良好，而被告乙○○業與被害人丁○○達成和解，已據
    丁○○表示不予追究，並有和解書在卷可稽等一切犯罪情狀，分別量處如主文所
    示之刑。扣案西瓜刀三把（其中一把無刀套，並用以附表編號三之犯罪），係被
    告戊○○、乙○○等供犯罪所用之物，且為共犯顏信哲所有，業據被告戊○○及
    顏信哲供明在卷，應依刑法第三十八條第一項第二款之規定宣告沒收。
六、至台灣板橋地方法院檢察署九十一年度偵字第一０八六九號併案意旨略以：被告
    戊○○與顏信哲、乙○○另於（一）九十年九月二十三日七時三十分許，在桃園
    縣龜山鄉○○路○段五四六號，持刀強盜王珮如經營之檳榔攤，搶得三千元、手
    機乙支；（二）於九十年十一月三日六時許，在桃園縣龜山鄉○○路○段二十公
    里處，戊○○、乙○○見余琪偉一人獨自洗車，乃持刀強盜余某財物，搶得七千
    元、手機乙支，得逞後由顏信哲駕車接應逃逸；（三）於九十年十一月二十七日
    十九時四十分許，在桃園縣龜山鄉○○路○段合作金庫旁，見林正奇一人領錢之
    際，由戊○○、乙○○強押林正奇至提款機旁，行搶九千餘元及行動電話一支，
    得手後由顏信哲駕車接應逃逸，因認被告戊○○、乙○○另涉刑法第三百二十八
    條第一項之強盜罪嫌云云。惟查依併案意旨認被告戊○○、乙○○涉有上開犯行
    ，無非以被告戊○○於警訊中之自白及被害人之指訴為其論據。惟被告戊○○、
    乙○○堅詞否認有此部分強盜犯行。經查，被告戊○○固於警訊中自白與乙○○
    、顏信哲共犯上開三件強盜案，被害人王珮如、余琪偉亦分別於指認被告戊○○
    為行搶之人，然被告戊○○因毒品案件於九十年八月二十三日羈押於台灣台北看
    守所至同年十月二日始交保釋放，此有該所九十一年十一月十九日北所總決字第
    ０九一０００七八一七號函在卷可按（見本院上訴卷第一七五頁），則被告戊○○既羈押於台北看守所，何能於九十年九月二十三日在外行搶被害人王珮如之財
    物？可見被告戊○○於警訊中之自白顯與事證不符而有瑕疵，自難據為論罪之證
    據，另被害人林正奇於案發後，經警通知指認，亦不能指證被告三人即為行搶之
    人，且被告等三人於審理中均堅詞否認有犯上開三件強盜案，亦未在被告處查獲
    本案相關之贓證物，而被害人余琪偉於本院前審訊問時雖證稱：當天有二個人行
    搶，戊○○我有印象，而乙○○沒有印象云云，其僅係印象而已，並非確切指認
    ，且係單純之指訴而已，故尚難據此認定被告戊○○、乙○○確有此部分犯罪，
    此外，又查無積極證據足證其二人確有此部分犯行，不能證明其等此部分犯罪，
    即無從併案審理，附此敘明。
據上論斷，應依刑事訴訟法第三百六十九條第一項前段、第三百六十四條、第二百九
十九條第一項前段、刑法第二條第一項但書、第二十八條、第五十六條、修正後刑法
第三百三十條第一項、第四十七條、第三十八條第一項第二款，判決如主文。
本案經檢察官陳維練到庭執行職務。
中　　　華　　　民　　　國　　九十三　　年　　　二　　　月　　 五   　　日
                              臺灣高等法院刑事第一庭
                                  審判長法  官  楊　貴　雄
                                        法  官  黃　聰　明
                                        法  官  蘇　素　娥
右正本證明與原本無異。
如不服本判決，應於收受送達後十日內向本院提出上訴書狀，其未敘述上訴之理由者
並得於提起上訴後十日內向本院補提理由書（均須按他造當事人之人數附繕本）。
                                        書記官  林　淑　貞
中　　　華　　　民　　　國　　九十三　　年　　　二　　　月　　　六　　　日
附錄：本案論罪科刑法條全文
刑法第三百三十條 (加重強盜罪)
犯強盜罪而有第三百二十一條第一項各款情形之一者，處七年以上有期徒刑。
前項之未遂犯罰之。
刑法第三百二十一條（加重竊盜罪）
犯竊盜罪而有左列情形之一者，處六月以上五年以下有期徒刑：
一  於夜間侵入住宅或有人居住之建築物、船艦，或隱匿其內而犯之者。
二  毀越門扇、牆垣或其他安全設備而犯之者。
三  攜帶兇器而犯之者。
四  結夥三人以上而犯之者。
五  乘火災、水災或其他災害之際而犯之者。
六  在車站或埠頭而犯之者。
前項之未遂罰之。
附表：時間（民國）、現金（新臺幣）
┌──┬───┬───────┬────────┬───────────┐
│編號│行為人│犯罪時間九十年│犯罪地點臺北縣  │犯罪方法及被害人      │
├──┼───┼───────┼────────┼───────────┤
│一  │戊○○│十二月二十二日│五股鄉○○路○段│由顏信哲佯稱問路敲羅啟│
│    │顏信哲│五時四十分許  │四二一號五股清粥│熀之車門，再由戊○○持│
│    │池勁緯│              │                │西瓜刀一把進入車內架在│
│    │      │              │                │己○○之脖子上，並由池│
│    │      │              │                │勁緯持另一把西瓜刀（無│
│    │      │              │                │刀套）將自五股清粥店走│
│    │      │              │                │出來之己○○之妻羅蔡秋│
│    │      │              │                │菊架至成泰路四五三巷，│
│    │      │              │                │各至使己○○、羅蔡秋菊│
│    │      │              │                │均不能抗拒，而各令交出│
│    │      │              │                │計現金至少二萬一千元及│
│    │      │              │                │  鑰匙一把。          │
├──┼───┼───────┼────────┼───────────┤
│二  │戊○○│十二月二十三日│五股鄉○○路○段│由顏信哲在外把風，謝家│
│    │顏信哲│二時五分許    │二一五號旺旺來超│勝、池勁緯分別持西瓜刀│
│    │池勁緯│              │商              │一把進入該店，先由謝家│
│    │      │              │                │勝持西瓜刀抵住店員張志│
│    │      │              │                │強，至使丙○○不能抗拒│
│    │      │              │                │，再由池勁緯搜括店內現│
│    │      │              │                │金一萬八千元、七星香菸│
│    │      │              │                │三條、大衛香菸二條、峰│
│    │      │              │                │香菸一條、拍立得相機一│
│    │      │              │                │台。                  │
├──┼───┼───────┼────────┼───────────┤
│三  │戊○○│十二月二十七日│淡水鎮小坪頂一五│由顏信哲持西瓜刀（無刀│
│    │顏信哲│三時三十分許  │之三號好地方釣魚│套）一把抵住店員丁○○│
│    │乙○○│              │場              │之脖子，並由戊○○在旁│
│    │不詳姓│              │                │幫忙押住丁○○，至使張│
│    │名成年│              │                │維玲不能抗拒，再由侯清│
│    │人（即│              │                │華搶走丁○○身上之背包│
│    │乙○○│              │                │（內有ＮＯＫＩＡ型手機│
│    │之朋友│              │                │一枝、現金一萬五千元）│
│    │）    │              │                │，且由乙○○之不詳姓名│
│    │      │              │                │成年朋友在場把風。    │
├──┼───┼───────┼────────┼───────────┤
│四  │戊○○│十二月二十二日│新莊市○○路四十│由顏信哲開車在外把風，│
│    │顏信哲│六時十五分許  │九號一樓金車便利│並由戊○○、池勁緯各持│
│    │池勁緯│              │商店            │西瓜刀一把進入該店，謝│
│    │      │              │                │家勝持西瓜刀押住店員洪│
│    │      │              │                │榮彬，池勁緯則嚇令洪榮│
│    │      │              │                │彬交錢，否則要殺他一刀│
│    │      │              │                │，至使洪榮彬不能抗拒，│
│    │      │              │                │而交出現金五千一百一十│
│    │      │              │                │元。                  │
├──┼───┼───────┼────────┼───────────┤
│五  │戊○○│十二月二十三日│新莊市○○路六十│戊○○、顏信哲、池勁緯│
│    │顏信哲│二十時許      │之一號翔舜釣蝦場│各持西瓜刀一把進入該店│
│    │池勁緯│              │                │，共同押住店員林敏惠、│
│    │      │              │                │劉俊鴻及劉俊鴻之友褚文│
│    │      │              │                │友，由顏信哲負責看守，│
│    │      │              │                │戊○○嚇令該三人將身上│
│    │      │              │                │財物（劉俊鴻之手錶一只│
│    │      │              │                │、林敏惠之金手鍊一條、│
│    │      │              │                │金項鍊一條、ＮＯＫＩＡ│
│    │      │              │                │８２５０型手機一枝、褚│
│    │      │              │                │文友之金項鍊一條、金戒│
│    │      │              │                │指一只、手錶一只）交出│
│    │      │              │                │，池勁緯則在店內櫃檯搜│
│    │      │              │                │括現金九萬一千元。    │
└──┴───┴───────┴────────┴───────────┘
